【裁判字號】    99,司財管,62
【裁判日期】    991210
【裁判案由】    指定遺產管理人
【裁判全文】
臺灣板橋地方法院民事裁定            99年度司財管字第62號
聲  請  人  臺灣中小企業銀行股份有限公司
法定代理人  羅澤成
代  理  人  王萬居
關  係  人  駱君毅
上列聲請人聲請對被繼承人陳綿綿選任遺產管理人事件，本院裁
定如下：
    主    文
指定駱君毅（男、民國○○年○○月○○日生，身分證統一編號：Ｚ 0
00000000號）為被繼承人陳綿綿之遺產管理人。
程序費用由被繼承人陳綿綿之遺產負擔。
    理    由
一、按繼承開始時，繼承人之有無不明，而無親屬會議或親屬會
    議未於1 個月內選定遺產管理人者，利害關係人或檢察官得
    聲請法院選任遺產管理人，並由法院依公示催告程序，定6
    個月以上之期限，公告繼承人，命其於期限內承認繼承；又
    被繼承人之所有繼承人均拋棄其繼承權者，亦準用關於無人
    承認繼承之規定，民法第1177條、第1178條第2 項、第1176
    條第6 項定有明文。
二、本件聲請意旨略以：被繼承人陳綿綿（女、民國○○年○ 月○○
    日生、身分證統一編號：Ｚ000000000號、生前籍設臺北縣板
    橋市○○路○段68巷3 號之1 ）積欠聲請人信用卡消費款新
    台幣122,422 元、小額信用貸款新台幣155,556 元及其利息
    、違約金未還，被繼承人於93年2 月12日死亡，然被繼承人
    之法定繼承人均已拋棄繼承或已死亡，而其親屬並未有選定
    遺產管理人，致聲請人之權利無法行使，因駱君毅為被繼承
    人之最近親等之親屬，就被繼承人之遺產狀況較他人更為熟
    知。聲請人基於被繼承人之債權人地位，以利害關係人之身
    分，爰依民法第1178條第2 項之規定，狀請本院准予裁定選
    任被繼承人之子駱君毅為被繼承人陳綿綿之遺產管理人等語
    。
三、本件聲請人主張被繼承陳綿綿積欠聲請人信用卡消費款、小
    額信用貸款及其利息、違約金等，惟被繼承人於93年2 月12
    日死亡，其所有繼承人全部拋棄繼承或已死亡，聲請人為被
    繼承人之債權人之事實，業據提出繼承系統表、被繼承人之
    除戶戶籍謄本、被繼承人親屬之戶籍謄本、本院99年2 月9
    日板院通家科春字第12009 號函影本、信用卡申請書、催收
    帳款書各1 件為證，自應認聲請人所述情節為真實。從而，
    本院認聲請人以利害關係人身分，聲請指定被繼承人之子駱
    君毅被繼承人陳綿綿之遺產管理人，核與首揭規定尚無不合
    ，應予准許。
四、至被繼承人陳綿綿之繼承人既均拋棄繼承，其遺產依民法第
    1176條第6 項準用關於無人承認繼承之規定，依同法第11
    85條規定，於清償債權並交付遺贈物後，如有賸餘，應歸屬
    國庫。
五、依非訟事件法第21條第2 項，民事訴訟法第78條、第95條，
    裁定如主文。
六、如對本裁定抗告須於裁定送達後10日內向本院提出抗告狀，
    並應繳納抗告費新台幣壹仟元。
中    華    民    國    99    年    12    月    10    日
                        家事法庭  司法事務官  朱曉娟

司法院資訊處製作；財團法人民間司法改革基金會備份。
